最高法院刑事判決　　　　　　　　　　　　　　　九十三年度台上字第三一六四號
　　上　訴　人　台灣高等法院台中分院檢察署檢察官
　　被　　　告　甲○○
　　　　　　　　　　　　（現另案在台灣台中監獄執行中）
右上訴人因被告強盜案件，不服台灣高等法院台中分院中華民國九十三年四月二十六
日第二審判決（九十三年度上訴字第二四一號，起訴案號：台灣彰化地方法院檢察署
九十二年度偵字第二三九四號），提起上訴，本院判決如左：
    主  文
原判決撤銷，發回台灣高等法院台中分院。
    理  由
本件原判決以第一審檢察官公訴意旨略稱，被告甲○○基於為自己不法所有之意圖，
於民國九十二年三月十一日十九時許，在彰化縣員林鎮○○里○○路五五五號「車麗
屋汽車百貨店」內，先竊取該店所有之汽車方向盤二支，得手後，即外出將之藏置於
其所駕駛之自小客車（此部分移由台灣台中地方法院併案審理）；嗣於同日二十時許
，復進入前開店中，然因形跡可疑，早為店員游國棟所察覺，游國棟即通知主管即告
訴人何昇旭注意，何昇旭旋即於監視錄影中發覺被告又竊取汽車方向盤二支，並將之
藏放在其身後腰際間，準備步出該店。何昇旭與另一店員陳桂禎立即至門口處，示意
被告須接受檢查，何昇旭即以手檢視被告是否確藏有方向盤，待發現被告果藏有竊自
店內之方向盤時，欲將該方向盤自被告腰際間取出，惟被告竟為防護贓物並脫免逮捕
，而與何昇旭、陳桂禎發生拉扯，當場對何昇旭施以強暴行為，致何昇旭受有右側第
四掌骨骨折之傷害。嗣經何昇旭報警處理，並扣得汽車方向盤四支。因認被告犯刑法
第三百二十九條之準強盜罪嫌等情。惟經審理結果，認為不能證明被告有對何昇旭施
以強暴脅迫之行為，因而維持第一審諭知被告無罪之判決，駁回檢察官在第二審之上
訴。固非無見。
惟查，(一)、告訴人何昇旭於警詢時指訴，我們直接自劉嫌（指被告）背後取出他竊取
的方向盤，劉嫌非但不歸還，還在現場和我強搶方向盤，因為我握著方向盤另一端，
甲○○就用手將我的手指扳開，因為他用力過猛，當場把我的手指給扯斷（見警詢卷
第五、六頁）；於檢察官偵查時亦稱，我就上前告訴他（指被告），背部是否放二支
方向盤，我上前要取回二支方向盤，而我拿回時，他又要搶回去，我不讓他搶走，他
就用他的手把我的右手無名指扳開，我的手感到很痛，右手就放開，只剩左手拿著方
向盤，他試圖要搶走並逃逸，此時游國棟、林奕志、陳炯旭三人趨前幫忙，才將他捉
到報警處理（見偵查卷第十八頁、十九頁）；於第一審時指陳，我上前去看看身上有
無藏有方向盤，結果於被告腰際發現二支方向盤，我要將方向盤拿回來，但被告不肯
，雙方發生拉扯，當時我右手抓住方向盤，而被告用力將我的右手無名指扳開，我覺
得很痛就放開方向盤，而方向盤就被被告繼續拿著，嗣後保養廠人員發現就將被告架
住、……我上前找被告要回方向盤，就從被告腰際將方向盤取下，但被告反抗，要扳
開我的手指等語（見第一審卷第二五、八八頁），均堅指被告於其搶回方向盤時，因
用力扳開其手指而扯斷等情不移。且目擊證人游國棟於檢察官偵訊時，亦證述伊自外
面看到他們二人搶方向盤，被告當時將方向盤放在背後，我主管（指何昇旭）過去要
以右手確認，親摸他的衣服，確認衣服內是否有方向盤，但被告想逃，我主管就要拿
回方向盤，被告要往外跑，我主管有拉住他，為何何昇旭手會骨折，這過程我不清楚
等詞（見偵查卷第三十頁），足以佐證告訴人所稱，被告為防護贓物、脫免逮捕而與
告訴人拉扯方向盤是實。另目擊證人陳桂禎在第一審亦證述，當時發現被告身上藏有
二支方向盤，就請被告回辦公室，告訴人要對被告搜身，要將方向盤取出，被告不肯
，所以雙方才發生拉扯，告訴人與被告拉扯中，我拉著被告的左手，後來告訴人手放
開，保養廠的師傅就過來，我有聽到告訴人說手在痛等情（見第一審卷第二六頁），
亦徵告訴人係在與被告拉扯時當場受傷。此二人之證詞能否補強告訴人之指訴為真實
而資以認定上訴人犯罪？原審並未綜合研判、深入審究。且依告訴人所云，係伊一人
與被告拉扯搶奪方向盤，直到伊右手很痛才放開方向盤，只剩左手拿著方向盤，此時
游國棟、林奕志、陳炯旭三人才趨前幫忙制伏被告，核與游國棟證述看到告訴人與被
告二人搶方向盤一節合。至於陳桂禎證陳，告訴人與被告拉扯中，伊拉著被告左手
云云，似與告訴人及游國棟所供述之情節不符，何故如此？究竟陳桂禎何時拉住被告
左手？係於告訴人與被告拉扯之初即自始為之？抑或於被告扯斷告訴人手指之後，加
入制伏被告？原審對此並未調查明白，徒以陳桂禎既拉住被告左手，被告無從以左手
強力扳開告訴人右手無名指，及游國棟既不知告訴人何以骨折，亦不足證明被告有強
暴之犯行；暨告訴人於偵查中陳述，伊右手感到很痛，右手就放開，只剩左手拿方向
盤，但在第一審卻謂，被告將伊右手指扳開，伊覺得很痛就放開方向盤，方向盤就為
被告拿著，前後所述不一等枝微末節，認定告訴人之指訴全然不可採信，所為論斷尚
與論理法則相違。(二)、據告訴人所稱，伊右手無名指受傷，放開方向盤，只剩左手拿
著方向盤時，游國棟、林奕志、陳炯旭三人即趨前制伏被告，則現場尚有目擊證人林
奕志、陳炯旭二人，原審未予傳證，以釐清真相，自屬未盡調查能事。(三)、卷附行政
院國軍退除役官兵輔導委員會台中榮民總醫院函，雖鑑定告訴人右手無名指骨折，係
直接撞擊所致。但據告訴人及證人等之陳述，告訴人僅與被告拉扯方向盤，並無何重
擊之行為，則告訴人如何能因重擊而導致當場手指扯斷？原審逕依上述鑑定結果，認
為告訴人指訴其右手無名指遭上訴人扳斷云云，為不可採信，略嫌率斷。檢察官上訴
意旨，指摘原判決不當，非無理由，應認有撤銷發回更審之原因。另本件縱不能證明
上訴人有因防護贓物或脫免逮捕而施以強暴之行為，不能構成準強盜罪，但其涉犯竊
盜罪之犯行，事證明確，此部分能否一併判決無罪，非無研求之餘地。附此敘明。
據上論結，應依刑事訴訟法第三百九十七條、第四百零一條，判決如主文。
中　　　華　　　民　　　國　　九十三　　年　　　六　　　月　　二十四　　日
                              最高法院刑事第六庭
                                  審判長法官  吳　雄　銘
                                        法官  池　啟　明
                                        法官  石　木　欽
                                        法官  郭　毓　洲
                                        法官  吳　三　龍
      右正本證明與原本無異
                                              書  記  官
中　　　華　　　民　　　國　　九十三　　年　　　六　　　月　　二十九　　日
                                                                        ｖ
